---
title: "Censo Nacional de Comisarías 2017"
subtitle: Análisis de Infraestructura y Equipamiento
author: "Vilma Romero"
date: "06/12/2018"
output:
  pdf_document:
    toc: yes
    toc_depth: 3
bibliography: taller.bib
---

# Introducción

Los datos que vamos a analizar provienen del *VI Censo Nacional de Comisarías* realizado en el año 2017 por el [**Instituto Nacional de Estadística e Informática**](https://www.inei.gob.pe). El objetivo primordial de dicho censo fue conocer mejor la infraestructura y equipamiento con el que cuentan los locales donde funcionan las Comisarías de la Policía Nacional del Perú. Entre las principales características a evaluar fueron:

- Ámbito jurisdiccional de la comisaría
- Número de policías asignados
- Labor de cada policiía asignado
- Accesorios de trabajo
- Planes operativos y de emergencia

Pueden conocer más sobre el ánalisis final de este censo en la publicación oficial del INEI: [**PERÚ: VI CENSO NACIONAL DE COMISARÍAS 2017, Resultados Definitivos**](https://www.inei.gob.pe/media/MenuRecursivo/publicaciones_digitales/Est/Lib1528/index.html).


# Análisis Descriptivo

## Lectura de Datos

El archivo con la información descargada del INEI se encuentra en la carpeta datos y tiene por nombre *CensoComisarias.sav*. El formato de este archivo corresponde a bases de datos registradas en el software SPSS, por lo que, se debe importar al R haciendo uso del paquete `foreign`.

```{r}
# install.packages("foreign") 
library(foreign) 
datos <-  read.spss("../datos/CensoComisarias.sav", to.data.frame=TRUE)
```

Veamos cuanta información tenemos,

```{r}
dim(datos)
```

Existen 1495 registros y 280 variables.

Ahora, veamos un pequeño extracto de los datos. 

```{r}
datos[1:5, 4:6]
```

```{r}
knitr::kable(datos[1:5, 4:6])
```

## Jurisdicción

### Alcance de Jurisdicción

```{r}
cuadro1 <- as.data.frame(table(datos$INF109))
cuadro2 <- as.data.frame(prop.table(table(datos$INF109)))

names(cuadro1) <- c("Categoría", "Frecuencia")
cuadro1$Porcentaje <- cuadro2$Freq

knitr::kable(cuadro1)
```

```{r,fig.cap="Alcance de Jurisdicción de las Comisarías",fig.height=4,fig.width=6}
library(ggplot2)
ggplot(datos, mapping = aes(x = INF109)) +
  geom_bar() +
  xlab("Habitantes") + ylab("Frecuencia") +
  theme(axis.text.x = element_text(angle = 12))
```

### Tipo de Jurisdicción

```{r}
knitr::kable(table(datos$INF109A), col.names = c("Categoría", "Frecuencia"))
```

```{r,fig.cap="Tipo de Jurisdicción de las Comisarías",fig.height=4,fig.width=6}
library(ggplot2)
ggplot(datos, mapping = aes(x = INF109A)) +
  geom_bar(color = "black", fill = "red", alpha = 0.6) +
  xlab("") + ylab("Frecuencia")
```

Estos gráficos fueron elaborados con el paquete `ggplot2` desarrollado por @Wickham2009. Además, el reporte fue generado usando `rmarkdown`. Pueden aprender más en el libro de @Xie2018.