---
title: "Censo Nacional de Comisarías 2017"
subtitle: "Análisis de Infraestructura y Equipamiento"
author: "Vilma Romero"
date: "06/12/2018"
output:
  html_document:
    toc: yes
    code_folding: show
---

# Introducción

Los datos que vamos a analizar provienen del *VI Censo Nacional de Comisarías* realizado en el año 2017 por el [**Instituto Nacional de Estadística e Informática**](https://www.inei.gob.pe). El objetivo primordial de dicho censo fue conocer mejor la infraestructura y equipamiento con el que cuentan los locales donde funcionan las Comisarías de la Policía Nacional del Perú. Entre las principales características a evaluar fueron:

- Ámbito jurisdiccional de la comisaría
- Número de policías asignados
- Labor de cada policiía asignado
- Accesorios de trabajo
- Planes operativos y de emergencia

Pueden conocer más sobre el ánalisis final de este censo en la publicación oficial del INEI: [**PERÚ: VI CENSO NACIONAL DE COMISARÍAS 2017, Resultados Definitivos**](https://www.inei.gob.pe/media/MenuRecursivo/publicaciones_digitales/Est/Lib1528/index.html).


# Análisis Descriptivo {.tabset}

## Lectura de Datos

El archivo con la información descargada del INEI se encuentra en la carpeta datos y tiene por nombre *CensoComisarias.sav*. El formato de este archivo corresponde a bases de datos registradas en el software SPSS, por lo que, se debe importar al R haciendo uso del paquete `foreign`.

```{r}
# install.packages("foreign") 
library(foreign) 
datos <-  read.spss("../datos/CensoComisarias.sav", to.data.frame=TRUE)
```

Veamos cuanta información tenemos,

```{r}
dim(datos)
```

Existen 1495 registros y 280 variables.

Ahora, veamos un pequeño extracto de los datos. 

```{r}
datos[1:5, 4:6]
```

```{r}
knitr::kable(datos[1:5, 4:6])
```

## Jurisdicción {.tabset}

### Alcance de Jurisdicción

```{r}
cuadro1 <- as.data.frame(table(datos$INF109))
cuadro2 <- as.data.frame(prop.table(table(datos$INF109)))

names(cuadro1) <- c("Categoría", "Frecuencia")
cuadro1$Porcentaje <- cuadro2$Freq

knitr::kable(cuadro1)
```

El siguiente gráfico interactivo es gracias a la función **ggplotly** del paquete `plotly`. Puedes revisar más aquí <https://plot.ly/r/>.

```{r,fig.cap="Alcance de Jurisdicción de las Comisarías",fig.height=4,fig.width=6,warning=FALSE,message=FALSE}
library(ggplot2)
graf1 <- ggplot(datos, mapping = aes(x = INF109)) +
  geom_bar() +
  xlab("Habitantes") + ylab("Frecuencia") +
  theme(axis.text.x = element_text(angle = 12))

# Gráfico Interactivo
library(plotly)
ggplotly(graf1)
```

### Tipo de Jurisdicción

```{r}
knitr::kable(table(datos$INF109A), col.names = c("Categoría", "Frecuencia"))
```

```{r,fig.cap="Tipo de Jurisdicción de las Comisarías",fig.height=4,fig.width=6}
library(ggplot2)
ggplot(datos, mapping = aes(x = INF109A)) +
  geom_bar(color = "black", fill = "red", alpha = 0.6) +
  xlab("") + ylab("Frecuencia")
```

# Locación de las Comisarías {.tabset .tabset-pills}

Las siguientes visualizaciones interactivas han sido posibles gracias al paquete `leaflet`. Si quieres conocer más sobre cómo usar esto en R, te recomiendo revisar [Leaflet para R](https://rstudio.github.io/leaflet/) o la página oficial de la [Librería JavaScript Leaflet](https://leafletjs.com).

## A Nivel Nacional

```{r}
library(leaflet)
leaflet() %>% 
  addTiles() %>% 
  addMarkers(lng = as.numeric(as.character(datos[,280])),
             lat = as.numeric(as.character(datos[,279])),
             clusterOptions = markerClusterOptions())
```

***
Este reporte fue elaborado usando `rmarkdown`. Anímate a probarlo!

## Por Jurisdicción

```{r, echo=FALSE,warning=FALSE,message=FALSE}
# Datos de interés
tipo <- datos[,c(6,279,280)]
tipo$GPSLATITUD_INF <- as.numeric(as.character(tipo$GPSLATITUD_INF))
tipo$GPSLONGITUD_INF <- as.numeric(as.character(tipo$GPSLONGITUD_INF))

library(leaflet)
# Definición de paleta de colores
pal <- colorFactor(palette = c("red", "blue", "#9b4a11", "darkgreen", "magenta"), 
                   levels = c("Nacional", "Regional", "Provincial", "Distrital", "Otros"))

# Elaborando el mapa
library(dplyr)
tipo %>% leaflet() %>% 
  addTiles() %>% 
  addCircleMarkers(lng = tipo[,3], lat = tipo[,2], radius = 1,
                   color = ~pal(INF109A)) %>% 
  addLegend(position = "bottomright",
            pal = pal, 
            values = c("Nacional", "Regional", "Provincial", "Distrital", "Otros"))
```

## Por Alcance de Jurisdicción

```{r, echo=FALSE,warning=FALSE,message=FALSE}
# Datos de interés
alcance <- datos[,c(5,279,280)]
alcance$GPSLATITUD_INF <- as.numeric(as.character(alcance$GPSLATITUD_INF))
alcance$GPSLONGITUD_INF <- as.numeric(as.character(alcance$GPSLONGITUD_INF))

# Grupos para cada categoría de alcance
library(dplyr)
alcance1 <- alcance  %>% filter(INF109 == "Menos de 5000 Hab")
alcance2 <- alcance  %>% filter(INF109 == "De 5000 - 10000 Hab")
alcance3 <- alcance  %>% filter(INF109 == "De 10001 - 20000 Hab")
alcance4 <- alcance  %>% filter(INF109 == "De 20001 - 40000 Hab")
alcance5 <- alcance  %>% filter(INF109 == "De 40001 - 80000 Hab")
alcance6 <- alcance  %>% filter(INF109 == "De 80001 a más Hab")

# Elaborando el mapa
library(leaflet)
alcance %>% leaflet() %>% 
  addTiles(group = "OSM") %>% 
  addProviderTiles("CartoDB", group = "Carto") %>% 
  addProviderTiles("Esri", group = "Esri")  %>%
  addCircleMarkers(lng = alcance1[,3], lat = alcance1[,2], radius = 1,
                   color = "red",
                   group = "Menos de 5000 Hab") %>% 
  addCircleMarkers(lng = alcance2[,3], lat = alcance2[,2], radius = 1,
                   color = "blue",
                   group = "De 5000 - 10000 Hab") %>%
  addCircleMarkers(lng = alcance3[,3], lat = alcance3[,2], radius = 1,
                   color = "green",
                   group = "De 10001 - 20000 Hab") %>%
  addCircleMarkers(lng = alcance4[,3], lat = alcance4[,2], radius = 1,
                   color = "black",
                   group = "De 20001 - 40000 Hab") %>%
  addCircleMarkers(lng = alcance5[,3], lat = alcance5[,2], radius = 1,
                   color = "purple",
                   group = "De 40001 - 80000 Hab") %>%
  addCircleMarkers(lng = alcance6[,3], lat = alcance6[,2], radius = 1,
                   color = "magenta",
                   group = "De 80001 a más Hab") %>%
  addLayersControl(
    overlayGroups = c("Menos de 5000 Hab", "De 5000 - 10000 Hab", "De 10001 - 20000 Hab", 
                      "De 20001 - 40000 Hab", "De 40001 - 80000 Hab", "De 80001 a más Hab"),
    baseGroups = c("OSM", "Carto", "Esri"),
    position = "topleft")
```

